臺灣臺中地方法院民事判決　　　　　　 100年度訴字第1714號
原　　　告　戊○○○股份有限公司
法定代理人　乙○○
原　　　告　丁○○
共　　　同
訴訟代理人　陳益軒律師
複代 理 人　李柏松律師
被　　　告　甲○○
被　　　告　己○交通有限公司
法定代理人　丙○○
上列當事人間請求損害賠償事件，本院於民國100年7月25日言詞
辯論終結，判決如下：
    主  文
被告應連帶給付原告戊○○○股份有限公司新臺幣參萬參仟貳佰
陸拾元，及自民國一百年七月八日起至清償日止按週年利率百分
之五計算之利息。
被告應連帶給付原告丁○○新臺幣壹佰陸拾壹萬參仟柒佰伍拾參
元，及自民國一百年七月八日起至清償日止按週年利率百分之五
計算之利息。
原告其餘之訴駁回。
訴訟費用由被告連帶負擔百分之六十九；其餘由原告戊○○○股
份有限公司負擔百分之二、原告丁○○負擔百分之二十九。
本判決第一項於原告以新臺幣壹萬壹仟元供擔保後，得假執行；
但被告如以新臺幣參萬參仟貳佰陸拾元為原告預供擔保，得免為
假執行。
本判決第二項於原告以新臺幣伍拾參萬柒仟元供擔保後，得假執
行；但被告如以新臺幣壹佰陸拾壹萬參仟柒佰伍拾參元為原告預
供擔保，得免為假執行。
原告其餘假執行之聲請駁回。
    事實及理由
甲、程序事項
  (一)按訴狀送達後，原告不得將原訴變更或追加他訴，但擴張或
    減縮應受判決事項之聲明者，不在此限，民事訴訟法第255
    條第1項第3款定有明文。經查原告丁○○起訴時請求被告二
    人連帶賠償新臺幣(下同)232萬1773元及自起訴狀繕本送達
    之翌日起至清償日止按年息百分之五計算之利息，嗣於民國
    100年7月25日本院言詞辯論期日，縮減請求賠償金額為231
    萬3753元及遲延利息（捨棄醫療用品8020元之請求，見本院
    卷第117頁筆錄），核與前開規定相符，應予准許，合先敘
    明。
  (二)被告己○交通有限公司受合法之通知，無正當理由，未於言
    詞辯論期日到場，經核無民事訴訟法第386條所列各款之情
    形，爰依原告之聲請，准由其一造辯論而為判決。
乙、實體事項
一、原告主張：
    被告甲○○受僱於被告己○交通有限公司（下稱己○公司）
    以駕駛營業用大貨車送貨物為業，乃從事業務之人，其於99
    年7月14日上午6時許，在其位於臺中市庚○區（改制前為臺
    中縣庚○鄉○○○路95號住處內飲用酒類後，復疏於注意未
    檢查其所駕駛之車號406-癸○營業大貨車，竟仍於當日下午2
    時許，駕駛前開車輛執行送貨職務，沿臺中市○○區○○路
    由圓環往辛○路方向行駛，於同日下午3時30分許，途經臺
    中市○○區○○路1段405號前時，因酒後致駕駛控制力顯著
    降低，又殊未注意車前狀況，並上開車輛之煞車系統異常，
    隨時可能失靈，而仍繼續前行，嗣該車之煞車果即失效，致
    該車右前方車頭處因而擦撞原告丁○○所駕駛，停放在路邊
    為原告戊○○○股份有限公司(下稱戊○○○公司)所有之車
    號9壬-563號營業小貨車(下稱系爭貨車)左後車尾處，導致正
    於系爭貨車內取物之原告丁○○受有顏面骨折、臉部多處撕
    裂傷共24公分、雙手多處擦挫傷等傷害，爰依侵權行為之法
    律關係，請求被告等連帶負賠償責任：就原告戊○○○公司
    部份，請求系爭貨車車損7萬3500元及拖吊費用1700元，共
    計7萬5200元；原告丁○○部份，請求不能工作之損失55萬
    8372元、醫療費用23萬9781元、看護費用1萬5600元、精神
    慰撫金150萬元，共計231萬3753元等語。並聲明：(一)被告二
    人應連帶賠償原告戊○○○公司7萬5200元及自起訴狀繕本
    送達翌日即100年7月8日起至清償日止，按年息百分之五計
    算之利息；(二)被告二人應連帶賠償原告丁○○231萬3753元
    ，及自起訴狀繕本送達翌日起即100年7月8日至清償日止，
    按年息百分之五計算之利息；(三)訴訟費用由被告負擔；(四)請
    准就第一、二項聲明供擔保宣告假執行。
二、被告甲○○則以原告所請求之精神慰撫金金額過高。並聲明
    ：駁回原告之訴及假執行之聲請，如受不利判決，請准供擔
    保免為假執行。
三、被告己○公司則未於言詞辯論到庭，復未提出書狀作任何聲
    明或陳述。
四、法院之判斷：
  (一)原告主張被告甲○○於99年7月14日上午6時許，於其住處飲
    用酒類後(酒後吐氣所含酒精濃度達0.78mg/dl) ，行車前未
    檢查其所駕駛之車號406-癸○營業大貨車，於同日下午3時30
    分許，執行職務載運貨物而駕駛前開車輛，途經臺中市○○
    區○○路1段405號前時，因未注意車前狀況，並上開車輛之
    煞車系統異常失效而繼續前行，致該車右前方車頭處因而擦
    撞原告丁○○所駕駛，停放在路邊為原告戊○○○公司所有
    之車號9壬-563號系爭貨車左後車尾處，導致原告戊○○○公
    司所有系爭貨車損壞，及正於車內取物之原告丁○○受有嚴
    重傷害等情，為被告甲○○所不爭執(見本案卷第116頁背面
    ) ，並有原告所提之臺中市車輛行車事故鑑定委員會鑑定意
    見書(見本院卷第127至128頁)及本院依職權調閱本件道路交
    通事故現場圖、臺中市○○○道路交通事故肇事人自首情形
    紀錄表、談話紀錄表、臺中市警察局第五分局交通事故當事
    人酒精測定紀錄表及現場照片42幀等在卷足憑(見本院卷第
    63至114頁)，堪認原告上開主張屬實。
  (二)按行車前應注意之事項，依下列規定：一、方向盤、煞車、
    輪胎、燈光、雨刮、喇叭、照後鏡及依規定應裝設之行車紀
    錄器、載重計與轉彎、倒車警報裝置等須詳細檢查確實有效
    ；汽車行駛時，駕駛人應注意車前狀況及兩車併行之間隔，
    並隨時採取必要之安全措施。汽車駕駛人有下列情形之一者
    ，不得駕車：二、飲用酒類或其他類似物後其吐氣所含酒精
    濃度超過每公升0.25毫克或血液中酒精濃度超過百分之0.05
    以上，道路交通安全規則第89條第1項第1款、第94條第3項
    、第114條第2款分別定有明文。次按，受僱人因執行職務，
    不法侵害他人之權利者，由僱用人與行為人連帶負損害賠償
    責任，民法第188條第1項前段定有明文。經查，被告甲○○
    既領有合法駕照，又為從事貨物運送之人，對於上述交通安
    全規則之規定，自應知稔。不料，被告甲○○竟於飲用酒精
    後駕車（酒後吐氣所含酒精濃度達 0.78mg/dl），而肇事當
    時天候晴、光線良好、路面乾燥、無缺陷及障礙物，視距良
    好，並無不能注意之情事而疏未注意車前狀況，且復因行車
    前未檢查車輛致行車時煞車系統失靈等行為，分別與上開規
    定不符，顯有過失，且因被告甲○○之上開過失，導致原告
    戊○○○公司所有之系爭貨車受損及原告丁○○受傷，被告
    之過失行為與原告車損與受傷間，顯有相當因果關係，成立
    侵權行為。又被告甲○○為被告己○公司之受僱人，本件車
    禍發生時，被告甲○○係運載竹筍執行送貨職務，有臺中市
    ○○○道路交通事故談話記錄表、刑事案件警詢筆錄附卷可
    稽(參本院卷第70頁背面、第75頁背面)，被告己○公司亦於
    相當期間內受合法之通知，仍未於最後言詞辯論期日到場，
    亦未提出書狀加以爭執，依民事訴訟法第280條3項準用同條
    第1項之規定，視同自認。準此，被告二人自應依侵權行為
    之法律關係(民法第184條第1項前段、第188條第1項前段、
    第191條之2、第196條)，對於原告二人連帶負賠償責任。
  (三)茲就原告請求賠償之各個項目說明本院判斷結果如下：
    1.原告戊○○○公司部分：
      按因過失不法侵害他人之權利者，負損害賠償責任；不法
      毀損他人之物者，應向被害人賠償因物毀損所減少之價額
      ，民法第184條及第196條分別定有明文。又依該條請求賠
      償物被毀損所減少之價額，得以修復費用為估定標準，但
      以必要者為限（例如修理材料以新品換舊品，應予折舊）
      。本件原告戊○○○公司請求被告連帶賠償系爭貨車修復
      費用7萬3500元，然汽車之修理係以全新零件更換被損之
      零件，則原告以修理費為損害賠償之依據時，自應將零件
      折舊部分予以扣除。經查，原告戊○○○公司主張因被告
      甲○○侵權行為，受有車輛修理費7萬3500元之損害(見本
      院卷第14至15頁)，其中工資費用為2萬6900元，零件費用
      之支出則為4萬6600元，而原告戊○○○公司之受損車輛
      係於93年4月15日領照使用出廠，有行車執照影本在卷可
      稽(見本院卷第13頁)，至本件車禍發生時即99年7月14日
      為止，已使用6年又3個月，依行政院公布之「固定資產耐
      用年數表」，該車輛已超過耐用年數(運輸專用客車、貨
      車耐用年數4年，其他業用客車、貨車耐用年數5年)；依
      「固定資產折舊率表」附註(四)規定，「採用定率遞減法
      者，其最後一年之折舊額，加歷年折舊累計額，其總和不
      得超過該資產成本原額之十分之九」，原告戊○○○公司
      所有系爭貨車既已逾耐用年數，故關於零件折舊部分應受
      到不得超過10分之9之限制，故應以10分之9計算其折舊。
      依上開說明折舊後為4660元【計算式：46600×(1-9/10)
      ＝4660】，則依原告戊○○○公司所得請求之零件修理費
      用及工資共計3萬1560元(計算式：4660＋26900= 31560)
      。是認原告戊○○○公司此部分請求於3萬1560元範圍內
      為有理由，應予准許；逾此部份之請求，即屬無據，應予
      駁回。又原告戊○○○公司所請求之拖車費用1700元(見
      本院卷第16頁)，為被告甲○○所不爭執，被告己○公司
      亦對原告此部分主張，已於相當期間內受合法之通知，仍
      未於最後言詞辯論期日到場，亦未提出書狀加以爭執，依
      民事訴訟法第280條3項準用同條第1項之規定，視同自認
      ，堪認原告戊○○○公司此部分主張為可採，與上開修車
      費用共計3萬3260元(計算式：31560＋1700=33260)。
    2.原告丁○○部分：
      (1)原告丁○○請求不能工作之損失55萬8372元、醫療費用
        23萬9781元、看護費用1萬5600元等(見本院卷第17頁至
        第48頁、第125頁)，皆為被告甲○○所不爭執(見本院
        卷第116頁背面及第117頁)，而被告己○公司對原告丁○○此部分主張，已於相當期間內受合法之通知，仍未
        於最後言詞辯論期日到場，亦未提出書狀加以爭執，依
        民事訴訟法第280條3項準用同條第1項之規定，視同自
        認，堪認原告丁○○此部分主張為可採。故被告應依民
        法第193條第1項規定，負責賠償原告丁○○此部分損失
        。
      (2)精神慰撫金部分：
        按不法侵害他人之身體、健康者，被害人雖非財產上之
        損害，亦得請求賠償相當之金額，民法第195條第1項前
        段定有明文。又慰撫金之賠償須以人格權遭遇侵害，使
        精神上受有痛苦為必要，其核給之標準固與財產上損害
        之計算不同，然非不可斟酌雙方身分資力與加害程度，
        及其他各種情形核定相當之數額，最高法院51年台上字
        第223號判例意旨闡釋甚明。經查：原告丁○○為專科
        畢業，目前於原告戊○○○公司上班，車禍前擔任子○
        衛星所所長，月薪約5萬元，目前擔任業務司機，薪水
        被調降，名下無不動產，已婚，育有兩位嬰幼子女；而
        被告甲○○為高職畢業，之前擔任司機，月薪約4萬元
        ，目前打零工，月薪約2萬元，已婚，育有3位未成年子
        女，名下無不動產等情，已分別為原告丁○○、被告甲○○陳稱在卷(見本院卷第116頁背面)，被告己○公司
        資本額為2500萬元，亦有原告所提之公司變更事項登記
        卡附卷可稽(見本院卷第122頁)，至於被告己○公司始
        終未到庭，亦無法對此表示意見。本院審酌上情以及原
        告丁○○因本件交通事故受傷之情形等一切狀況，因而
        認為本件原告丁○○請求精神慰撫金80萬元為適當。
      (3)小結：承上所述，原告丁○○因本件車禍受傷後，計有
        醫療費用23萬9781元、不能工作之損失55萬8372元、看
        護費用1萬5600元、精神慰撫金80萬元等損害，以上合
        計共161萬3753元，逾此金額之主張，尚不足採。
  (四)復按給付有確定期限者，債務人自期限屆滿時起，負遲延責
    任；給付無確定期限者，債務人於債權人得請求給付時，經
    其催告而未為給付，自受催告時起，負遲延責任；其經債權
    人起訴而送達訴狀，或依督促程式送達支付命令，或為其他
    相類之行為者，與催告有同一之效力，民法第229條第1、2
    項定有明文。又遲延之債務，以支付金錢為標的者，債權人
    得請求依法定利率計算之遲延利息；但約定利率較高者，仍
    從其約定利率；應付利息之債務，其利率未經約定，亦無法
    律可據者，週年利率為百分之五，民法第233條第1項、第
    203條亦分別定有明文。查原告對被告之前開侵權行為債權
    ，核屬無確定期限之給付，且得隨時請求；既經原告提起民
    事訴訟而起訴狀繕本並於100年7月7日送達被告，被告迄未
    給付，當應負遲延責任。是原告請求自起訴狀繕本送達被告
    之翌日即100年7月8日起算，按週年利率為百分之五計算之
    法定遲延利息，核無不合，應予准許。
  (五)綜上所述，原告戊○○○公司依侵權行為請求被告連帶給付
    3萬3260元以及自起訴狀繕本送達翌日即100年7月8日起至清
    償日止按週年利率百分之五計算之利息；原告丁○○依侵權
    行為請求被告連帶給付161萬3753元以及自起訴狀繕本送達
    翌日即100年7月8日起至清償日止按週年利率百分之五計算
    之利息，洵屬有據，應予准許。至於原告請求逾上開金額部
    分，尚嫌無稽，不應准許。
五、原告與被告甲○○均陳明願供擔保分別聲請宣告假執行、免
    假執行，在原告勝訴範圍內，核無不合，爰併酌定相當之擔
    保金額准許之，以及依職權宣告被告己○公司預供適當擔保
    後免為假執行；至於原告敗訴部分，其假執行之聲請已失所
    附麗，應併予駁回。
六、訴訟費用負擔及假執行宣告之依據：民事訴訟法第79條、第
    85條第1項前段及第2項、第390條第2項、第392條第2項。
中　　華　　民　　國　 100　　年　　8 　　月　　4 　　日
                  民事第四庭    法　官　王永春
正本係照原本作成。
如對本判決上訴，須於判決送達後20日內向本院提出上訴狀。如
委任律師提起上訴者，應一併繳納上訴審裁判費。
中　　華　　民　　國　 100　　年　　8 　　月　　4　　日
                                書記官  趙振燕
